【裁判字號】    88,易,64
【裁判日期】    890704
【裁判案由】    詐欺
【裁判全文】
臺灣高雄地方法院刑事判決                            八十八年度易字第六四號
    公  訴  人  臺灣高雄地方法院檢察署檢察官
    被      告  丙○○
右列被告因詐欺案件，經檢察官提起公訴（八十六年度偵字第一八二三一號），本院
判決如左：
    主  文
丙○○無罪。
    理  由
一、公訴意旨略以：被告丙○○明知本身已無清償能力，竟因其經營之文期建設股份
    有限公司（下稱文期公司）急需資金週轉，而基於不法所有之意圖，於民國八十
    一年十一月二十五日，向其妹即告訴人乙○○佯稱：伊願意支付貸款利息，請其
    姐提供所有座落於高雄市○○區○○段一小段一三三七號土地之同市○○○路二
    十號七樓之六建物設定抵押，由伊自任連帶保証人，向銀行辦理貸款。乙○○信
    以為真，以上開房地向高雄市第五信用合作社（八十六年九月二十九日由板信商
    業銀行概括承受，下稱板信銀行）貸款新台幣（以下同）一百萬元，借予被告。
    詎被告竟繳息至八十三年初即拒不續繳，因認被告涉嫌詐欺云云。
二、按犯罪事實應依證據認定之，無證據不得推定其犯罪事實；不能證明被告犯罪者
    ，應諭知無罪之判決，刑事訴訟法第一百五十四條、第三百零一條第一項分別定
    有明文。次按刑法第三百三十九條詐欺罪之成立，須以行為人意圖為自己或他人
    不法所有，施用詐術而使被害人陷於錯誤為成立要件。所謂以詐術使人交付，必
    須被詐欺人因其詐術而陷於錯誤，若其所用方法不能認為詐術，亦不致使人陷於
    錯誤，即不構成該罪。
三、公訴人認被告涉有本件詐欺犯行，無非係以告訴人之指訴，及被告明知確有借貸
    事實，竟於偵查中矢口否認，顯無償還借款之意為據。
四、訊據被告丙○○否認有詐欺之犯行，辯稱：伊並未向告訴人乙○○借貸本件款項
    ，告訴人貸得之一百萬元係直接匯入文期公司帳戶，應係貸借予文期公司。至於
    貸款利息由伊帳戶扣繳達一年十一個月，伊因該段時期未管帳，並不知情云云。
    惟查：
  （一）本件告訴人所貸得之一百萬元確係借予被告投資文期公司，乃直接由告訴人
        帳戶轉入文期公司之帳戶等情，業經告訴人於偵查中及本院訊問中指訴綦詳
        ，且証人文期公司之監工助理丁○○於本院調查程序中，亦証稱：伊知道丙
        ○○確有向乙○○開口借一百萬元，且未聽聞丙○○邀乙○○投資文期公司
        ，乙○○並非文期公司股東，丙○○才是文期公司股東等語明確。且被告係
        依附於文期公司之前經營人邱文祥名下投資文期公司，甲○○則依附於被告
        間接參與文期公司之投資之事實及本件貸款係由丙○○帳戶扣帳等情，亦據
        証人甲○○（前第五信用合作社經理）於臺灣高雄地方法院八十七年度訴字
        第一三四四號案件訊問中陳述明確，此有該筆錄影本一份附卷可按。此外，
        本件貸款之利息自八十一年十二月二十五日至八十三年十月二十五日止，均
        由被告之帳戶支付之事實亦為被告所不否認。綜此而論，告訴人指訴被告確
        向其借款一百萬元等情，應屬可信。台灣高等法院高雄分院八十八年度上字
        第八號民事判決亦同此認定，此有該判決書一份在卷可參。被告所辯未向告
        訴人借款等詞固非可採。
  （二）惟被告借此款項之初，係以同意支付銀行利息為條件，告訴人始同意提供前
        開房地設定抵押，向銀行辦理貸款，貸借予被告週轉，此為告訴人所不否認
        。而被告借得本件款項後，亦持續繳息達一年十一個月。此亦經告訴人於本
        院審理中陳明在卷。足見被告借得本件款項後，仍依借款時之約定，持續負
        擔利息近二年。據此而論，被告於借款當時，尚非無清償能力，亦無詐財之
        故意，更難謂有施何詐術甚明。否則，被告應無於取得借款後，仍繼續繳納
        銀行利息達一年十一個月之理。按諸前開說明，被告既無詐欺故意，復無施
        何詐術，自與詐欺罪之構成要件不符。此外，復查無其它積極証據足証被告
        有本件公訴意旨所旨之犯行，本件被告犯行自屬不能証明，爰為無罪之諭知
        。
據上論斷，應依刑事訴訟法第三百零一條第一項，判決如主文。
本案經檢察官王俊力到庭執行職務。
中    華      民      國     八十九    年      七      月      四      日
                                  臺灣高雄地方法院刑事第七庭
                                      法  官  蔡  國  卿
右正本證明與原本無異。
如不服本判決，應於判決送達後十日內，向本院提出上訴狀。
                                      書記官  邱  靜  銘
中    華      民      國     八十九    年      七      月      四      日


司法院資訊處製作；財團法人民間司法改革基金會備份。
